臺灣桃園地方法院刑事判決　　　　　　100年度簡上字第253號
上　訴　人
即　被　告　李明星
上列上訴人即被告因詐欺案件，不服本院民國100 年4 月11日10
0 年度壢簡字第235 號第一審刑事簡易判決（聲請簡易判決處刑
案號：99年度偵緝字第1945號），提起上訴，本院管轄之第二審
合議庭判決如下：
    主  文
上訴駁回。
李明星緩刑參年，並應依附件一調解筆錄所載調解內容向被害人
陳子龍支付損害賠償。
    事實及理由
一、本案經本院管轄之第二審合議庭審理結果，認原審以上訴人
    即被告李明星所犯係刑法第339 條第1 項前段、第30條之幫
    助詐欺罪，判處有期徒刑4 月，如易科罰金，以新臺幣（下
    同）1,000 元折算1 日，經核其認事用法及量刑均無不當，
    應予維持，並引用原審刑事簡易判決書所記載之事實及理由
    （如附件二所示）。
二、上訴人上訴意旨略以：伊真的是搬家不小心遺失，因內無餘
    款，所以未掛失，且伊已與被害人調解成立，請求為無罪之
    諭知云云。惟查，本案被告幫助詐欺之犯行明確，已如原審
    簡易判決書所載，若非被告將其金融卡及密碼交付詐欺集團
    成員，縱使該金融卡遺失恰為詐欺集團成員撿拾，詐欺集團
    亦絕無可能加以利用，因為如此不僅無法完全操控該帳戶，
    且詐得匯入該帳戶之金錢亦可能因遺失者掛失而無法提領帳
    戶內之金錢以遂其詐財之目的，而被告亦自承若是詐欺集團
    撿到伊帳戶應該不敢用等語，本案雖被告堅不吐實，然以被
    告係一智識程度正常之成年人，自有相當之常識及判斷其在
    無正當理由提供上開帳戶予他人時，極可能被利用作為與財
    產犯罪有關之工具，被告提供帳戶予詐欺集團使用，助長訛
    詐風氣，且使執法人員難以追查該詐騙集團之真實身分，且
    造成被害人陳子龍受騙，所辯係搬家遺失云云，不足採信。
三、按法官於有罪判決如何量處罪刑，為實體法賦予審理法官裁
    量之刑罰權事項，法官行使此項裁量權，自得依據個案情節
    ，參酌刑法第57條所定各款犯罪情狀之規定，於法定刑度內
    量處被告罪刑；除有逾越該罪法定刑或法定要件，或未能符
    合法規範體系及目的，或未遵守一般經驗及論理法則，或顯
    然逾越裁量，或濫用裁量等違法情事之外，自不得任意指摘
    其量刑違法，最高法院分別著有80年臺非字第473 號、75年
    臺上字第7033號、72年臺上字第6696號、72年臺上字第3647
    號判例可資參照。準此，法官量刑，如非有上揭明顯違法之
    情事，自不得擅加指摘其違法或不當。經查，上揭犯罪事實
    ，被告於本院審理時雖亦否認犯行，惟其犯罪事證明確，原
    審援引刑事訴訟法第449 條第1 項前段、第454 條第2 項，
    刑法第30條第1 項前段、第2 項、第339 條第1 項、第41條
    第1 項前段，刑法施行法第1 條之1 第1 項、第2 項前段等
    規定，量處有期徒刑4 月，並諭知如易科罰金之折算標準，
    認事用法，洵無不當，量刑亦稱妥適，被告上訴指摘原判決
    不當，為無理由，應予駁回。
四、末查被告前未曾受有期徒刑以上刑之宣告，有臺灣高等法院
    被告前案紀錄表1 份在卷可稽，本院考量被告已與被害人陳
    子龍調解成立，並已給付2 期款項，被害人並表示願原諒被
    告等節，有調解筆錄、郵政國內匯款執據1 紙、本院刑事案
    件電話紀錄查詢表1 紙在卷可憑（見本院簡上字卷第22、32
    -2、32-3頁），本院審酌被告為一時失慮，致罹刑典，堪認
    其經此科刑之教訓後，當知所警惕，信無再犯之虞，本院因
    認前開宣告之刑，以暫不執行為適當，爰依刑法第74條第1
    項第1 款之規定，併予宣告緩刑2 年，惟為確保被告緩刑之
    宣告能收具體之成效，依刑法第74條第2 項第3 款之規定，
    命被告在緩刑期間內仍應依附件一調解筆錄所載之內容按期
    給付賠償金予被害人陳子龍，倘被告未遵循本院所諭知前揭
    緩刑期間之負擔，情節重大者，檢察官仍得依刑事訴訟法第
    476 條、刑法第75條之1 第1 項第4 款之規定，聲請撤銷本
    件緩刑之宣告，併予敘明。
據上論斷，應依刑事訴訟法第455 條之1 第1 項、第3 項、第36
8 條、第373 條，刑法第74條第1 項第1 款、第2 項第3 款，判
決如主文。
本案經檢察官馮美珊到庭執行職務。
中    華    民    國  100     年    8     月    23    日
               刑事第三庭  審判長法  官    曾家貽
                                 法  官    曾雨明
                                 法  官    楊麗文
以上正本證明與原本無異。
本件不得上訴。
                                 書記官    柯凱騰
中    華    民    國   100    年    8     月    23    日
附件一：
調解成立內容：相對人李明星願給付聲請人陳子龍新臺幣參萬元
。給付方式如下：自民國100 年7 月15日起，每月一期，每期於
每月15日前給付參仟元，直至全部清償完畢之日止，如有一期未
給付，視為全部到期。
附件二：
臺灣桃園地方法院刑事簡易判決        100年度壢簡字第235號
聲  請  人  臺灣桃園地方法院檢察署檢察官
被      告  李明星  男  39歲（民國○○年○月○日生）
                    身分證統一編號：Ｚ000000000號
                    住桃園縣中壢市○○路137號8樓之3
                    居桃園縣中壢市○○路77之3號9樓之1
上列被告因詐欺案件，經檢察官聲請以簡易判決處刑（99年度偵
緝字第1945號），本院判決如下：
    主  文
李明星幫助意圖為自己不法之所有，以詐術使人將本人之物交付
，處有期徒刑肆月，如易科罰金，以新臺幣壹仟元折算壹日。
    事實及理由
一、本件犯罪事實及證據均引用檢察官聲請簡易判決處刑書之記
    載（如附件）。
二、按刑法上之幫助犯，係對於犯罪與正犯有共同之認識，而以
    幫助之意思，對於正犯資以助力，而未參與實施犯罪之行為
    者而言（最高法院七十五年度台上字第一五○九號、八十八
    年度台上字第一二七○號判決意旨參照）。是以如未參與實
    行犯罪構成要件之行為，且係出於幫助之意思提供助力，即
    屬幫助犯，而非共同正犯。本件被告李明星係基於幫助詐欺
    取財之不確定故意，提供銀行帳戶提款卡及密碼予詐欺集團
    成員使用，再由該詐欺集團成員對被害人陳子龍施以詐術，
    致前開被害人信以為真陷於錯誤，因而匯款至被告所提供之
    帳戶內，足見被告係參與詐欺取財罪構成要件以外之行為，
    所為係幫助犯而非正犯行為。核被告所為，係犯刑法第三十
    條第一項前段、第三百三十九條第一項之幫助詐欺取財罪。
    被告以幫助之意思，實施詐欺取財罪構成要件以外之行為，
    幫助他人觸犯詐欺取財罪，爰依刑法第三十條第二項之規定
    ，按正犯之刑減輕之。爰審酌被告提供上開帳戶供詐騙集團
    使用，助長訛詐風氣，使執法人員難以追查該詐騙集團之真
    實身分，且造成被害人陳子龍受騙，其犯後仍供述遺失帳戶
    云云，意圖卸責，難認有悔悟之意等一切情狀，量處如主文
    所示之刑，並諭知易科罰金之折算標準，以示懲戒。至被告
    提供予詐騙集團使用之帳戶提款卡及密碼等資料，已非其所
    有，且前開帳戶業經列管，是上開詐欺集團顯已未再使用，
    前揭資料應為詐欺集團丟棄而滅失，爰不另為沒收之宣告。
據上論斷，應依刑事訴訟法第四百四十九條第一項前段、第四百
五十四條第二項，刑法第三十條第一項前段、第二項、第三百三
十九條第一項、第四十一條第一項前段，刑法施行法第一條之一
第一項、第二項前段，逕以簡易判決處如主文所示之刑。
如不服本判決，得於判決書送達之翌日起十日內，以書狀敘述理
由，向本庭提出上訴。
中    華    民    國    100    年    4    月    11    日
                  刑事第九庭  法  官  吳為平
以上正本證明與原本無異。
如不服本判決，應於判決送達後10日內向本院提出上訴狀（應附
繕本）。
                              書記官  常毓生
中    華    民    國   100    年    4     月    12    日
附錄論罪科刑法條：
刑法第三百三十九條
意圖為自己或第三人不法之所有，以詐術使人將本人或第三人之
物交付者，處五年以下有期徒刑、拘役或科或併科一千元以下罰
金。
以前項方法得財產上不法之利益或使第三人得之者，亦同。
前二項之未遂犯罰之。
臺灣桃園地方法院檢察署檢察官聲請簡易判決處刑書
                                    99年度偵緝字第1945號
    被      告  李明星  男  38歲（民國○○年○月○日生）
                        籍設桃園縣中壢市○○路137號8樓之
                        3
                        現居桃園縣中壢市○○路77之3號9樓
                        之1
                        國民身分證統一編號：Ｚ000000000號
上列被告因詐欺案件，業經偵查終結，認為宜以簡易判決處刑，
茲將犯罪事實及證據並所犯法條分敘如下：
        犯罪事實
一、李明星明知於犯罪集團專門收集人頭帳戶用以犯罪之社會現
    象層出不窮之際，若將自己之銀行帳戶存摺及金融卡出售、
    出租或提供他人使用，可能因此供不法詐騙份子用以詐使他
    人將款項匯入後，再加以提領之用，並能預見可能因而幫助
    他人從事詐欺取財犯罪，竟不違背其本意，仍基於幫助他人
    詐欺取財之不確定故意，於民國97年1 月30日前某日，在不
    詳地點，將其向第一商業銀行西壢分行（下稱第一銀行）申
    請開設之帳號00000000000 號帳戶之金融卡及密碼，提供予
    不詳成年人士使用。嗣某不詳詐欺集團成員取得帳戶之金融
    卡及密碼後，即基於意圖為自己不法所有之犯意，於97年1
    月30日夜間8 時許，以電話向陳子龍誆稱其郵購買賣之付款
    設定有誤，需至自動櫃員機更改設定，致陳子隆陷於錯誤，
    於同日夜間11時27分許匯款新台幣（下同）10萬元至李明星
    上開帳戶中，旋遭提領一空。
二、案經桃園縣政府警察局中壢分局報告偵辦。
        證據並所犯法條
一、訊據被告李明星於偵查中矢口否認有何幫助詐欺取財犯行，
    辯稱：伊於3 、4 年前搬家時不慎遺失上開金融卡，因內無
    餘款，因此並未掛失或補發，密碼寫在卡片上，為8 個8 ，
    並未將帳戶賣予他人云云。
    經查：
(一) 被告向第一銀行申請開設帳號00000000000 號帳戶，並領
     有存摺及金融卡等情，業經被告自陳在卷，並有第一銀行
     上開帳戶存摺存款客戶資料查詢資料單1 份在卷可稽。而
     被害人陳子隆龍係因於上揭時間，誤信詐欺集團成員說詞
     而於97年1 月30日夜間11時27分許，匯款10萬元至被告上
     開帳戶等情，亦據被害人於警詢中證述明確，並有自動櫃
     員機交易明細表1 紙、被告上開帳戶歷史交易明細1 份在
     卷可稽，自均堪認定。
(二)被告雖以其上開帳戶之金融卡及密碼係遺失置辯；惟按金融
    帳戶為個人重要理財、信用工具，一般人均知妥善保管，何
    以上開金融機構帳戶之提款工具均告遺失，何時遺失，遺失
    之地點，被告竟均一無所知，顯有違常情，被告事後亦未報
    警處理或向金融機構求助，其說詞甚為可疑。
(三)又按欲使用金融卡領取款項者，須於金融機構所設置之自動
    櫃員機上依指令操作，並輸入正確之密碼，方可順利領得款
    項，若非經帳戶所有人同意、授權並告知金融卡密碼，以現
    今磁條或晶片金融卡至少4位或6位以上密碼（每位由0至9，
    應至少有0000至9999或000000至999999等不同之組合）之設
    計，單純持有金融卡之人，欲隨機輸入正確號碼而成功領取
    款項之機率，微乎其微，因之，一般持有金融卡之人均知應
    將金融卡及密碼分別存放，以免存款遭盜領。被告自承能記
    憶上開帳戶之密碼乃00000000，則被告何需特意將密碼書寫
    於紙片附於在金融卡背面，被告所辯，顯與常情有悖；另就
    取得上開帳戶之第三人而言，該人既有意利用上開帳戶作為
    詐騙之工具，當無選擇一隨時可能遭真正存戶掛失而無法使
    用之帳戶之可能，輔以現今社會上，確實存有不少為貪圖小
    利而出售自己帳戶供人使用之人，是該第三人僅需付出少許
    之金錢，即可取得可完全操控而無遭掛失風險之帳戶，該第
    三人實無以此方式取得上開帳戶之必要，否則，若被告在該
    第三人尚未行詐前，或行詐後，尚未將帳戶內之款項提領出
    前，即將上開帳戶掛失，該第三人豈非無法遂其詐財之目的
    ，該第三人絕無將涉及詐騙成否之關鍵置於如此不確定境地
    之可能。因之，綜合上情以觀，堪認本件帳戶之金融卡及密
    碼並非遺失，而係被告自行交予他人使用無疑。
(四)又金融存摺事關個人財產權益之保障，其專有性甚高，除非
    本人或與本人親密關係者，難認有何理由可自由流通使用該
    存摺，且一般人均有妥為保管及防止他人任意使用之認識，
    縱特殊情況偶須交付他人使用，亦必深入瞭解他人用途暨其
    合理性，始予提供；又該等專有物品如落入不明人士手中，
    而未加以闡明正常用途，極易被利用為與財產有關之犯罪工
    具，此乃吾人依一般生活認知所易於體察之常識，而有犯罪
    意圖者，非有正當理由，竟徵求他人提供帳戶，客觀上可預
    見其目的，多係欲藉該帳戶取得不法犯罪所得，且隱匿帳戶
    內資金之實際取得人之身分，以逃避追查，以被告在交付上
    開帳戶予他人時，係智識程度正常之成年人，自應具有相當
    之社會經驗、常識，其對向其收取帳戶之人不自己開立帳戶
    卻收取他人金融機構帳戶之舉，豈能無疑？況自政府開放金
    融業申請設立以來，金融機構大量增加，使一般人申請存款
    帳戶極為容易、便利，除非充作犯罪使用，否則實無向他人
    購買或蒐集金融機構帳戶之必要，亦無將存款存放於他人帳
    戶之理。因之，被告將上開第一銀行帳戶提供予他人使用，
    對該蒐集帳戶之人將可能以該帳戶供作詐欺取財之非法用途
    一節，應有所預見，竟不違背其本意，仍提供其所有上開帳
    戶予他人使用，是被告具有幫助犯罪之不確定故意甚明。被
    告所辯，均無可採。被告犯嫌，已堪認定。
二、核被告所為，係犯刑法第30條第1項前段、第339條第1項之
    幫助詐欺取財罪嫌。又被告以幫助之意思，參與構成要件以
    外之行為，為幫助犯，請依刑法第30條第2項規定，依正犯
    之刑減輕之。
三、依刑事訴訟法第451條第1項聲請逕以簡易判決處刑。
    此  致
臺灣桃園地方法院
中    華    民    國     99    年    12    月    26    日
                              檢 察 官  白 勝 文
本件證明與原本無異
中    華    民    國    100    年     1    月    10    日
                              書 記 官  莊 育 棋
收受原本日期100年1月6日
附記事項：
本件係依刑事訴訟法簡易程序辦理，法院簡易庭得不傳喚被告、
輔佐人、告訴人、告發人等出庭即以簡易判決處刑；被告、被害
人、告訴人等對告訴乃論案件如已達成民事和解而要撤回告訴或
對非告訴乃論案件認有受傳喚到庭陳述意見之必要時，請即另以
書狀向簡易法庭陳述或請求傳訊。
參考法條：
中華民國刑法第339條第1項
（普通詐欺罪）
意圖為自己或第三人不法之所有，以詐術使人將本人或第三人之
物交付者，處 5 年以下有期徒刑、拘役或科或併科 1 千元以下
罰金。